【裁判字號】    98,上易,288
【裁判日期】    980526
【裁判案由】    詐欺
【裁判全文】
臺灣高等法院高雄分院刑事判決         98年度上易字第288號
上  訴  人
即  被  告  乙○○
選任辯護人  劉啟輝律師
上列上訴人因詐欺案件，不服臺灣高雄地方法院97年度易字第13
85號中華民國98年2 月24日第一審判決（起訴案號：臺灣高雄地
方法院檢察署97年度偵字第612 號），提起上訴，本院判決如下
：
     主  文
上訴駁回。
     事  實
一、乙○○可預見交付行動電話門號與不熟識之他人使用，可能
    遭詐騙集團用作財產犯罪工具，仍基於幫助詐欺取財之不確
    定故意，於民國96年2 月27日向中華電信股份有限公司（下
    稱中華電信）十全服務中心申請行動電話門號0000000000號
    （電腦IP位址：221.120.57.245號）後，隨即交由其任職保
    全之大樓住戶丁○○（另案由檢察官偵查中），容任丁○○
    轉交姓名年籍不詳之成年男子以行不法之事。嗣該人取得上
    揭行動電話門號後，竟意圖為自己不法之所有，先以乙○○
    所申請之上揭行動門號向中華電信申請連線至網際網路之帳
    戶後，於不詳處所連線至YAHOO!奇摩拍賣網站（http://tw.
    bid.yahoo.com/），以帳號「wem979」刊登拍賣網路遊戲即
    「天堂」之虛擬寶物「泰坦火神女妖伺服器+9暗黑雙刀」之
    虛假訊息，誘使不特定人上網購買，適甲○○於96年4 月28
    日下午4 時許，經由網際網路連線至上開拍賣網頁，與該人
    商議以新臺幣（下同）14萬元之價格成交後，遂依該人之指
    示，於同日下午5 時3 分至22分，以操作自動櫃員機方式，
    陸續匯款共計9 萬元至該人所提供李明昌（李明昌另經臺灣
    高雄地方法院97年度審簡字第442 號判處有期徒刑2 月確定
    ）申辦帳號00000000000000號之郵局帳戶內。嗣甲○○於匯
    款後，與該人聯繫未果，始驚覺受騙。
二、案經甲○○訴由臺北市政府警察局北投分局報告臺灣士林地
    方法院檢察署呈請臺灣高等法院檢察署檢察長令轉臺灣高雄
    地方法院檢察署檢察官偵查起訴。
     理  由
一、證據能力：
(一)、證人丁○○於警詢之陳述，係被告以外之人於審判外之言詞
    陳述，屬傳聞證據，且其於原審具結證述情節與其警詢所述
    大致相符，則警詢陳述並無特別可信之情形，亦無其他例外
    取得證據能力之情況，依刑事訴訟法第159 條第1 項規定，
    認無證據能力。
(二)、後述關於其他證人於審判外之陳述及卷附書證之傳聞證據等
    部份，檢察官、被告、辯護人已於本院審理調查上開證據時
    均知係屬傳聞證據，而就此證據能力均表示無意見，即同意
    作為證據，且本院認為以之作為本案認定之證據，均與待證
    事實具有關聯性，且無證據證明此等證詞有何非出於任意性
    ，或書證有何遭變造或偽造情事，作為本案之證據亦屬適當
    ，依刑事訴訟法第159 條之5 第1 項規定，自得為證據。
二、訊據上訴人即被告乙○○固供承其於上開時、地，有申辦中
    華電信行動電話門號0000000000號之事實，然否認上揭幫助
    詐欺犯行，辯稱：伊原在丁○○所住之大樓擔任保全工作，
    因丁○○需要電話申辦使用網路，而伊欠過丁○○人情，遂
    申辦上開門號及0000000000號共2 門號交給丁○○使用，後
    來丁○○一直未繳通話費，伊有去辦理停話，但又應丁○○
    要求辦理復話，伊有聽丁○○說他又把電話借人，惟伊並不
    知道丁○○會拿去詐欺云云。經查：
(一)、被害人甲○○有如上開事實欄所示遭詐欺取財等情，除有證
    人即被害人甲○○於警詢及於偵查中具結證述，及證人李明
    昌於偵查中以被告身分所為陳述外，並有YAHOO ！奇摩拍賣
    網頁刊登之拍賣廣告列印資料（見偵查卷一第20至31頁）、
    帳號Wem979註冊資料及上站IP位址（見偵查卷一第32至38頁
    ）、李明昌郵局開戶基本資料及交易明細紀錄（見偵查卷一
    第41頁）、甲○○合作金庫銀行匯款收執單據（見偵查卷一
    第45頁）、內政部警政署反詐騙案件紀錄表（見偵查卷一第
    46頁）、臺北市政府警察局北投分局永明派出所受理騙帳戶
    通報警示、詐騙電話斷話簡便格式表（見偵查卷一第47頁）
    在卷可稽。又上開用以詐欺被害人甲○○之雅虎奇摩拍賣帳
    號「Wem979」，於96年4 月28日下午4 時45分許，係以被告
    所申請0000000000號之行動電話，登入雅虎拍賣網站之電腦
    IP位址221.120.57.245，亦有卷附中華電信股份有限公司行
    動電話0000000000號資料查詢（見偵查卷一第39頁）與上開
    帳號「Wem979」註冊資料及上站IP位址比對後可證。
(二)、證人丁○○於偵查及原審雖均具結證稱：「伊確實有向被告
    借行動電話門號使用，惟伊僅有借用0000000000號這1 支，
    後來被告有去辦停話，但伊有要求被告復話。至於00000000
    00號之行動電話門號，伊並未向被告借過，亦不知道係由何
    人使用」等語（見偵查三卷第49頁，原審卷三第20、23頁）
    ，惟上開由被告所申辦0000000000號之行動電話門號，於96
    年3 月2 日使用時之手機序號為000000000000000 號，與上
    開同樣由被告所申辦0000000000號之行動電話門號，於96年
    4 月4 日至13日間使用之手機序號相同，此有通聯記錄（見
    偵查卷四第4 頁、第21至39頁）附卷足參，雖證人丁○○對
    此則稱「被告有向伊借手機打」等語（見原審卷三第22頁）
    ，但參以被告所申辦0000000000於96年4 月13日辦理停話，
    又於96年4 月23日辦理復話，而0000000000號之行動電話則
    亦於96年4 月13日辦理停租，又於96年4 月23日辦理復租之
    事實，有卷附中華電信股份有限公司客戶服務處97年11月4
    日查詢電信使用者資料函復單（見原審卷二第25頁）、中華
    電信高雄營運服務中心97年1 月9 日查詢客戶資料函復單及
    所附上開2 支門號業務申請書等（見偵查卷四第60至71頁）
    可證，復對照證人丁○○上開其向被告借用之電話有遭被告
    停話，其再向被告要求復話之證詞，可見證人丁○○均有使
    用被告所申辦之0000000000號、0000000000號行動電話門號
    之情，足認被告有將其所申辦上開2 支行動電話門號交由丁○○使用之事實明確。
(三)、衡諸常情，行動電話為現今社會個人日常生活所用之物，並
    需負擔通話費用，是通常除熟捻之親友外，鮮有輕易借予他
    人使用之情，且縱使借予他人使用，也必為臨時或短期借用
    ，或者由借用人當場使用後歸還。然被告乙○○與丁○○僅
    屬大樓保全員與住戶之關係，縱使有所交情，然被告於其自
    身已有3 支行動電話門號使用之情況下，不僅特地再申請2
    支行動電話門號交由丁○○使用，且亦非僅供丁○○臨時或
    短期借用，而係申辦後即交由丁○○任其長時間自由使用，
    均未聞問。再參以被告明知丁○○並未繳納所借用之上開2
    支門號行動電話之通話費後，仍為丁○○辦理「復話」、「
    復租」（參上開卷附中華電信股份有限公司客戶服務處查詢
    電信使用者資料函復單），則被告所辯因其欠過丁○○人情
    ，才申辦上開行動電話借予使用云云，顯與客觀常情事理有
    違。至於被告於本院審理中，雖舉證人丙○○到庭具結證述
    「丁○○曾找伊幫忙向酒店取回質押之被告身分證及所簽發
    之15萬元本票，事後曾聽被告談及丁○○曾向被告借用2 張
    行動電話門號卡，被告說是上述事情而欠丁○○人情」等語
    （見本院卷第72至74頁），然證人丙○○所證上情縱令屬實
    ，亦僅能證明證人丁○○曾找人（即證人丙○○）幫被告取
    回質押在酒店之身分證及15萬元本票之事實，又證人丙○○
    並未親自見聞關於被告與丁○○間，就上開2 支門號行動電
    話之借用經過與緣由，則證人丙○○所證上情，自難佐為有
    利於被告之認定。
(四)、按行為人對於構成犯罪之事實，預見其發生，而其發生並不
    違其本意者，以故意論，刑法第13條第2 項定有明文。現今
    社會詐騙歪風盛行，詐騙集團多利用他人之行動電話SIM 卡
    ，作為犯詐欺罪所用之工具，此不僅為報章媒體所時常報導
    之事，亦為政府政令宣導之重點。被告乙○○為一智慮成熟
    之成年人，其縱使並不確知所提供之上開行動電話SIM 卡，
    係遭他人用以對被害人詐欺取財，亦無法確知取得該行動電
    話SIM 卡之人係以何種方法於何時地為詐欺取財之具體內容
    ，惟對於其所提供之上揭行動電話SIM 卡，將遭人作為詐欺
    取財犯行之工具使用，應有概括之認識，且可預見其發生，
    竟輕易為非至親之人申請行動電話門號，並將該行動電話之
    SIM 卡交由該人而容任其使用，而毫不在乎借用者是否會為
    不法之使用。是以無論被告申辦行動電話門號與丁○○使用
    之理由為何，均已顯見其行動電話SIM 卡提供他人不法犯罪
    之所用，並不違背被告本意，即被告並非確信行動電話SIM
    卡不至遭利用為犯罪之用，仍將行動電話SIM 卡提供他人，
    足認被告應具幫助詐欺取財犯罪之不確定故意甚明。
(五)、綜上所述，被告乙○○所辯上情，係屬卸責之詞，不足採信
    。本件事證明確，被告上開幫助詐欺取財犯行，堪以認定。
三、按刑法上之幫助犯，係對於犯罪與正犯有共同之認識，而以
    幫助之意思，對於正犯資以助力，而未參與實施犯罪之行為
    者而言（最高法院75年度台上字第1509號、84年度台上字第
    5998號、88年度台上字第1270號判決意旨參照）。本件被告
    乙○○將其所申辦行動電話門號0000000000號SIM 卡，提供
    予丁○○使用，並容認丁○○轉交不詳年籍、姓名之詐欺成
    員使用，雖使該成員得基於詐欺取財之犯意，向被害人甲○○施以詐術，致使被害人陷於錯誤，匯款至該詐欺集團成員
    所提供之帳戶內，而遂行其詐欺取財之犯行，惟被告單純提
    供行動電話門號SIM 卡供人使用之行為，並不等同於向被害
    人施以欺罔之詐術行為，且亦無證據證明被告有參與詐欺取
    財犯行之構成要件行為，是核被告所為，係犯刑法第30條第
    1 項前段、第339 條第1 項之幫助詐欺取財罪。又被告並未
    實際參與詐欺犯行，所犯情節較正犯輕微，爰依刑法第30條
    第2 項規定，減輕其刑。
四、原審認被告乙○○罪證明確，因而適用刑法第30條、第339
    條第1 項、第41條第1 項前段，刑法施行法第1 條之1 等規
    定，並審酌被告雖未實際參與詐欺取財犯行，但其提供門號
    並容任他人不法使用，不僅造成執法機關不易查緝犯罪行為
    人，嚴重危害社會治安，助長社會犯罪風氣，更造成被害人
    求償上之困難，惟念其前並無前科，有臺灣高等法院被告前
    案紀錄表可按，及被害人遭詐騙之金額與其犯罪手段等一切
    情狀，量處有期徒刑2 月，並依本案犯罪情節、被告之資力
    、智識及教育程度，諭知以新臺幣1,000 元折算1 日之易科
    罰金折算標準。經核原審認事用法，核無不合，量刑亦屬允
    當。被告上訴仍執前詞否認犯罪，指摘原判決不當，並無理
    由，應予駁回。
據上論斷，應依刑事訴訟法第368條，判決如主文。
本案經檢察官許月雲到庭執行職務。
中    華    民    國     98    年    5    月    26    日
                刑事第一庭  審判長法  官  郭雅美
                                  法  官  徐美麗
                                  法  官  張意聰
以上正本證明與原本無異。
本判決不得上訴。
中    華    民    國     98    年    5    月    26    日
                                  書記官  陳金
附錄本判決論罪科刑法條：
刑法第339 條第1項
意圖為自己或第三人不法之所有，以詐術使人將本人或第三人之
物交付者，處5 年以下有期徒刑、拘役或科或併科1 千元以下罰
金。


司法院資訊處製作；財團法人民間司法改革基金會備份。
